【裁判字號】    99,台上,7763
【裁判日期】    991216
【裁判案由】    違反槍砲彈藥刀械管制條例
【裁判全文】
最高法院刑事判決            九十九年度台上字第七七六三號
上  訴  人  福建高等法院金門分院檢察署檢察官
上  訴  人  
即  被  告  洪振益
選任辯護人  李岳洋律師
            張克西律師
上列上訴人等因被告違反槍砲彈藥刀械管制條例案件，不服福建
高等法院金門分院中華民國九十八年七月八日第二審判決（九十
七年度上訴字第二四號；起訴案號：福建金門地方法院檢察署九
十七年度偵字第六七號），提起上訴，本院判決如下：
    主  文
原判決撤銷，發回福建高等法院金門分院。
    理  由
一本件原判決認定上訴人即被告洪振益先於民國九十五年間，在
台灣省台北縣板橋市某玩具槍店，購得中國大陸製之非制式、無
殺傷力空氣槍一支（按此部分因託友擬帶至福建省金門地區，為
海關發現，移送偵辦，處分不起訴確定，洪振益領回），使用時
會發生中折、回彈，彈簧無法勾妥，又射程威力不足，且常故障
難以擊發之現象。洪振益竟未經許可，起意以換裝彈簧之方式，
增加該槍動能，於九十六年十二月中旬在金門縣金城鎮公所後方
之雞舍內，以其所有之Ｙ型套筒螺絲扳手、千斤頂、平口螺絲起
子與十字螺絲起子作為工具，將槍後方拆開，更換強力彈簧，改
造成具有殺傷力之其他可發射金屬之槍枝。終經警依法監聽查獲
等情。因而撤銷第一審之科刑判決，改判論處洪振益以「未經許
可，製造其他可發射金屬具殺傷力之非制式空氣槍」罪刑（依刑
法第五十九條犯情可憫為由，減輕其刑，處有期徒刑二年六月及
併科罰金）。固非無見。
二惟查；(一)、槍砲彈藥刀械管制條例僅係就各類應予管制之槍砲
、彈藥及刀械，列舉其名，以作規範，但所指內容為何，則乏文
義解釋規定，據其主管機關內政部函釋（九十二年一月十六日內
授警字第０九二００七五０九八號），實係參考軍事武器之用語
，其中所稱空氣槍，乃指非以火藥等爆裂物發射，而係借壓縮氣
體或壓縮瓦斯之氣體膨脹力，用以發射子彈或金屬之槍枝；所稱
其他可發射金屬或子彈具有殺傷力之各式槍砲，則指該條例所列
已定有特定名稱之槍枝以外，可以發射金屬或子彈而具有殺傷力
之槍砲，例如工業用槍，及土製而不屬上揭特定名稱槍砲以外之
槍砲，均屬之。可見空氣槍並不分其係制式或非制式，祇要客觀
上確實具有殺傷力，皆受列管；雖和其他可發射金屬或子彈具有
殺傷力之各式槍砲，同列於該條例第八條罰則規定之內，但二者
顯然有別，適用時仍須分辨。尤以司法院釋字第六六九號解釋，
專就空氣槍之未經許可製造、販賣、運輸，不論行為人犯罪情節
輕重，上揭罰則之法定刑均為無期徒刑或五年以上有期徒刑，就
人身自由保障之限制，有違憲法第二十三條之比例原則，釋明在
案，其他可發射金屬或子彈而具有殺傷力之槍砲則不與焉，自不
能相提並論、混為一談。原判決既採用內政部警政署刑事警察局
之槍彈鑑定書，認定洪振益遭查獲之槍枝係屬以彈簧帶動活塞，
壓縮空氣作為發射力之具有殺傷力空氣槍（見原判決第五頁第十
至十八行），卻又以上揭條例所稱之空氣槍，「應係指制式之空
氣槍而言」，進而論洪振益以未經許可，製造「其他可發射金屬
具殺傷力之非制式空氣槍」罪名（見原判決第六頁倒數第七、八
行；第十頁倒數第八至十行；第一頁主文第二項），顯有法則適
用不當之違誤。(二)、刑法第三十八條第一項第二款所定被告所有
、供犯罪所用之物得沒收者，乃指該物和犯罪構成要件事實之行
為間，具有利用之關係，予以沒收，免其再供為犯罪之用。倘無
該利用關係，尚難依此規定沒收；至是否可依其他規定沒收，要
屬另一問題，不應混淆。原判決既認定洪振益所犯之罪行，為未
經許可，製造（非制式）空氣槍，所用之工具螺絲扳手、螺絲起
子，均予宣告沒收，固無不可，但就扣案之鉛彈一百七十二粒，
亦以「供犯罪所用之物」為由，予以諭知沒收（見原判決第十二
頁倒數第十二至十五行），似認為鉛彈屬於製造槍枝之工具，並
未於事實欄為明白之敘述，所為認定是否符合經驗法則、論理法
則？非無再酌餘地，實情如何，仍待調查審認。以上，或為上訴
意旨所指摘，或屬本院得依職權調查之事項，應認原判決具有撤
銷發回更審之原因。
據上論結，應依刑事訴訟法第三百九十七條、第四百零一條，判
決如主文。
中    華    民    國  九十九  年   十二   月   十六   日
                      最高法院刑事第九庭
                          審判長法官  花  滿  堂  
                                法官  黃  正  興  
                                法官  洪  昌  宏  
                                法官  王  聰  明  
                                法官  陳  東  誥  
本件正本證明與原本無異
                                      書  記  官  
中    華    民    國  九十九  年   十二   月   二十   日
                                                      V

司法院資訊處製作；財團法人民間司法改革基金會備份。
